【裁判字號】    99,訴,1416
【裁判日期】    991019
【裁判案由】    損害賠償等
【裁判全文】
臺灣板橋地方法院民事判決              99年度訴字第1416號
原      告  芮豐有限公司
法定代理人  梁柏柱
訴訟代理人  高惠連
被      告  御勝商業有限公司
法定代理人  李美秀
訴訟代理人  周福珊律師
            賴玉梅律師
            王嘉斌律師
上列當事人間請求損害賠償事件，本院於99年9月28日言詞辯論
終結，判決如下：
    主  文
被告應給付原告美金柒萬壹仟伍佰元，及民國九十九年九月十八
日起至清償日止，按年息百分之五計算之利息。
原告其餘之訴駁回。
訴訟費用由被告負擔。
    事實及理由
一、原告起訴主張：原告於民國（下同）96年4月間向被告購買
    刷毛布一批，因可歸責於被告之事由致有瑕疵，兩造於96
    年9月17日協議，被告應賠償原告美金71,500，並簽定原證1
    之協議書，然被告迄未賠償，爰依據協議書之約定，提起本
    訴，並聲明；被告應給付原告美金71,500元及自支付命令繕
    本送達翌日起至清償日止，按年息百分之五計算之利息。
二、被告則以：被告僅介紹原告向訴外人賢鑫公司購買刷毛布，
    原告原同意給付被告百分之三之佣金，卻未依約給付於被告
    ，因此，被告並非買賣契約之當事人，且該布匹所生之瑕疵
    ，因原告未及時簽發信用狀，係可歸責於原告之事由，被告
    僅為介紹人，自不負損害賠償責任，被告同意簽定原證1之
    協議書，係因被告同意將日後取得新訂單之利潤百分之五十
    分配於原告，並以總金額美金71,500元為限，然原告事後遷
    址，且未營業，故並無新訂單之利潤可供分配，況本件瑕疵
    係因短裝布匹所造成之損害，買方聖鼎禾公司僅短付價金，
    原告並未受有任何損害，因此，原告請求被告賠償，並無理
    由等語置辯，並聲明：駁回原告之訴。
三、兩造不爭執之事實（99年8月31日筆錄，本院卷第54頁）
  (一)原證1之協議書為真正。
  (二)被告尚未給付美金71,500元。
四、本件爭點及本院判斷（99年8月31日筆錄，本院卷第54頁）
    原告主張前揭事實，固提出原證1之協議書為據，被告則以
    前詞置辯，因此，本件應審究者為(一)本件買賣契約的當事人
    為何？(二)原證一協議書記載短裝八千打的瑕疵是可歸責於何
    人？(三)被證一協議書上記載「今御勝公司李志敏先生承諾因
    故障布所造成的損失的部分由後面新訂單的布單分批扣除扣
    完為止，金額一共為美金七萬一千五百美元（ＵＳＤ71,500
    ）」等語之真意為何？(四)依據系爭協議書之備註欄（A）所
    示，是否為以原告繼續向原告訂購貨物為附停止條件之協議
    書？(五)依據系爭協議書之備註欄（B）所示，如被告新布單
    沒有承接作布，是否約定約定賠償期限訂約後3年即為99年9
    月17日？(六)原告嗣後沒有取得新訂單的原因是可歸責於何人
    ？茲分述如下：
 (一)參以證人戴美玉即原證1協議書之見證人於本院審理時證述；
   「（法官問：提示原證一之協議書（提示）此份協議書上之
   簽名為你所簽？）是我簽名的，我是本件協議書之見證人，
   協議書的內容我也都瞭解。」、「（法官問：本件購買刷毛
   布的買賣當事人為何？）是芮豐公司和御勝公司。」、「（
   法官問：買賣契約瑕疵的內容為何？）系爭布到了緬甸和越
   南之後因為有油污，造成發生短裝，短少8千打。」、「（法
   官問：短少的原因可歸責於何方？）是可歸責於御勝公司。
   」、「（法官問：原證一的協議書記載御勝公司的李志敏承
   諾損失由後面的新訂單分批扣完之意思為何？）就是由後面
   的訂單利潤攤還，因為芮豐公司有接訂單，就會向御勝公司
   買布，買布就會有利潤，就由御勝公司所得的利潤去攤還。
   」、「（法官問；芮豐公司和御勝公司有無利潤分配的協議
   ？）我不清楚，我所知道的協議是芮豐公司接訂單之後會向
   御勝公司買布，御勝公司所得的利潤再攤還芮豐公司。」等
   語，因此原證1之協議書中買賣契約當事人為兩造無誤，且參
   酌證人戴美玉之證詞，及原證1之協議書記載「今御勝公司李
   志敏先生承諾因故障布所造成之損失的部分，由後面新訂單
   的布單分批扣完為止，金額共美金七萬一千五百元。備註：
   還款扣除條件（A）新訂單布單扣除營業成本以外，利潤的
   50%歸御勝公司的管銷費用，另外50%為歸還芮豐公司的賠償
   款」等語，果本件買賣契約所生之瑕疵，係非可歸責被告之
   事由，被告焉須承諾由原告向被告購買新布料所取得之營業
   成本扣除後利潤之百分之五十歸還原告，因此，證人戴美玉
   之證詞，核與事實相符，應為可信。本件買賣契約布匹所生
   之瑕疵，係可歸責於被告之事由等事實，堪以認定，因此，
   被告前揭抗辯，不足採信。
 (二)再者，被告抗辯兩造簽定原證1之協議書後，原告並未再向被
   告購買布匹等情，為兩造所不爭，參以證人戴美玉證述「（
   法官問：原證一協議書的備註（Ａ）部分，是否以芮豐向御
   勝繼續購布為條件？）是的。」、「（法官問：原證一協議
   書的備註（Ｂ）部分，是否以芮豐未向御勝購布者，御勝則
   須在三年內清償美金71,500元？）是的。」等語，核與依據
   原證1之協議書記載「備註（B）如御勝公司新布單沒有承接
   做布，則所需負責損失金額美金71,500元，須在兩年內還清
   ，如無法還清可延期一年」等情相符，斟酌當事人簽定原證1
   之協議書之真意，原告如未再被告訂購布匹，被告自無取得
   利潤可供賠償原告，因此，被告自應於簽定原證1之協議書3
   年內償還賠償金額，兩造於96年9月17日簽定原證1之協議書
   ，因此，被告自應於99年9月17日清償本件賠償金額，被告屆
   期仍未清償，原告依據原證1之協議書，請求被告賠償美金
   71,500元，應屬有據。
 (三)損害賠償，除法律另有規定或契約另有訂定外，應以填補債
   權人所受損害及所失利益為限。依通常情形，或依已定之計
   劃、設備或其他特別情事，可得預期之利益，視為所失利益
   ，民法第216條定有明文。原告因向被告購買布匹，因可歸責
   於被告事由，致受有減少價金之損失，因此，原告因買方減
   少價金即為原告所失利益，揆之前開規定，亦為損害賠償之
   範圍，因此，被告抗辯原告僅買方減少價金，並未受有損害
   云云，顯不足取。再者，參以證人戴美玉證述「「（法官問
   ：本件買賣契約的損害金額確定是美金71,500元？）就是按
   照協議書所記載，確實是由兩造協議而成。」等語，足見兩
   造已就原告所受損害及所失利益，確定損害賠償之金額，原
   告自無須再行舉證損害賠償之內容及範圍，堪以認定。
 (四)給付有確定期限者，債務人自期限屆滿時起，負遲延責任。
   應付利息之債務，其利率未經約定，亦無法律可據者，週年
   利率為百分之五，民法第229條第1項、第203條定有明文。原
   證1之協議書約定被告應負損害賠償之期限為簽約後3年內，
   原證1之協議書簽定日期為96年9月17日，因此，本件給付期
   限為99年9月17日，係定有確定期限之債務，被告應自期限屆
   滿之翌日即99年9月18日起始負給付遲延責任，因此，原告請
   求被告給付99年9月18日起至清償日止，按年息百分之五計算
   之法定遲延利息，應屬有據，逾此部分，應予駁回。
 (五)又兩造協議賠償金額為美金71,500元，並未約定可折算新台
   幣給付之，原告逕以96年9月17日之美金匯率折算新台幣請求
   被告給付，應屬無據。
五、綜上述，原告依據原證1之協議書，請求被告賠償美金71,
    500元及自99年9月18日起至清償日止，按年息百分之五計算
    之利息，應屬有據，逾此部分，應予駁回。
六、本件事證已明，兩造其餘攻擊防禦方法及其餘爭點即原告未
    取得訂單係可歸責於何人，核與本件判決結果無涉，爰不一
    一論述。
七、結論：原告之訴為一部有理由、一部無理由，依民事訴訟法
    第78條，判決如主文。
中    華    民    國    99    年    10    月    19   日
                  民事第三庭    法  官  徐玉玲
以上正本係照原本作成
如對本判決上訴，須於判決送達後20日內向本院提出上訴狀
中    華    民    國    99    年    10    月    19   日
                                書記官  陳宥伶

司法院資訊處製作；財團法人民間司法改革基金會備份。
